---
title: "Theo Victor Knihs"
format: html
editor: visual
---

```{r}
#| label: load-packages
#| include: false

library(WDI)
library(ggplot2)
library(dplyr)
library(scales)
library(countrycode)
library(dplyr)

options(scipen = 999) # REMOVER A NOT. CIENT.
# DADOS EM PAINEL
# Coleta de dados
dadospoup <- WDI(country = "all", indicator = "NY.GDS.TOTL.CD")

# Remover regiões agregadas e manter só países
dadospoup <- dadospoup %>%
  filter(!is.na(iso2c)) %>%
  filter(!is.na(countrycode(iso2c, origin = "iso2c", destination = "country.name")))

# Nome completo dos países
dadospoup$country_name <- countrycode(dadospoup$iso2c, origin = "iso2c", destination = "country.name")

# Filtrar os 10 países com maior poupança média
top_paises <- dadospoup %>%
  group_by(iso2c) %>%
  summarise(media_poup = mean(NY.GDS.TOTL.CD, na.rm = TRUE)) %>%
  arrange(desc(media_poup)) %>%
  slice_head(n = 10) %>%
  pull(iso2c)

# Dados filtrados com Brasil incluso
dados_filtrados <- dadospoup %>%
  filter(iso2c %in% c(top_paises, "BR"))

# Destacar Brasil com nome diferenciado
dados_filtrados <- dados_filtrados %>%
  mutate(pais_destacado = ifelse(iso2c == "BR", "Brasil", country_name))

# Calcular valor máximo da poupança (em bilhões)
max_poup_bilhoes <- ceiling(max(dados_filtrados$NY.GDS.TOTL.CD, na.rm = TRUE) / 1e9)
breaks_y <- seq(0, max_poup_bilhoes, by = 500)

# Identificar o pico de poupança de cada país
picos <- dados_filtrados %>%
  group_by(pais_destacado) %>%
  filter(NY.GDS.TOTL.CD == max(NY.GDS.TOTL.CD, na.rm = TRUE)) %>%
  distinct(pais_destacado, .keep_all = TRUE)

# CORTE TRANSVERSAL

# 1. Baixar os dados
poup2020 <- WDI(country = "all",
                indicator = "NY.GDS.TOTL.CD",
                start = 2020, end = 2020)

# 2. Filtrar apenas países reais
poup_filtrado <- poup2020 %>%
  filter(!is.na(NY.GDS.TOTL.CD)) %>%
  mutate(is_country = !is.na(countrycode(country, "country.name", "iso3c"))) %>%
  filter(is_country)

# 3. Selecionar top 10 países
top10 <- poup_filtrado %>%
  arrange(desc(NY.GDS.TOTL.CD)) %>%
  slice(1:10)

# 4. Adicionar Brasil (se não estiver no top 10)
brasil <- poup_filtrado %>% filter(iso2c == "BR")

# 5. Combinar top10 com Brasil, evitando duplicatas
poup_select <- bind_rows(top10, brasil) %>%
  distinct(iso2c, .keep_all = TRUE) %>%
  arrange(desc(NY.GDS.TOTL.CD)) %>%
  mutate(
    rank = row_number(),
    country_label = paste0(rank, ". ", country),
    cor = ifelse(iso2c == "BR", "#e63946", "#fbb1d3")  # Brasil em vermelho claro
  )

# 6. Ajustar ordem dos países para eixo Y
poup_select$country_label <- factor(poup_select$country_label,
                                    levels = rev(poup_select$country_label))
# SÉRIE TEMPORAL
# 1. Baixar os dados de poupança bruta do Brasil
dadospoupbr <- WDI(
  country = 'BR',
  indicator = 'NY.GDS.TOTL.CD'
)

# 2. Renomear a variável para facilitar
dadospoupbr <- dadospoupbr %>%
  rename(poupanca = NY.GDS.TOTL.CD)

# 3. Criar vetor com anos marcantes
anos_marcantes <- c(2008, 2014, 2020, 2022)



```

## VARIÁVEL

A variável '**`NY.GDS.TOTL.CD'`** vem do **Banco Mundial** e representa o **Valor Bruto de Poupança** de um país, medido em **dólares correntes (USD)**. Essa medida mostra quanto da renda nacional é poupada. Analisar esses dados é importante para entender a capacidade de financiamento interno de um país, seu potencial de crescimento e sua sustentabilidade a longo prazo.

## GRÁFICO DE DADOS EM PAINEL

O gráfico apresenta a evolução da **Poupança Total Bruta (em bilhões de dólares)** dos **dez países com maior média histórica**, além do **Brasil**, ao longo do tempo. A escala utilizada no eixo Y vai de **0 até o valor máximo observado**, com quebras regulares de **500 bilhões de dólares (US\$ 500 B)**, o que facilita a visualização de diferenças entre os países, mesmo em níveis muito altos de poupança. A escala é linear, mantendo a proporcionalidade entre os valores e permitindo comparações diretas entre os países ao longo dos anos.

As linhas representam os valores suavizados da poupança bruta de cada país, permitindo identificar tendências gerais sem oscilações pontuais excessivas. Cada linha tem uma cor distinta associada ao país, e o **ponto de pico** de poupança de cada país é marcado com uma **bolinha branca contornada pela mesma cor da linha**, destacando visualmente o ano em que cada nação teve o maior valor de poupança registrado. O Brasil aparece destacado com nome próprio, mesmo não estando entre os dez primeiros em média.

Observa-se que alguns países — como China e Estados Unidos — possuem poupanças muito superiores ao restante, com trajetórias crescentes marcantes ao longo do tempo. Outros países apresentam crescimento mais moderado ou estabilidade, refletindo diferentes dinâmicas econômicas. A inclusão do Brasil permite ao leitor contextualizar sua posição relativa frente às maiores economias do mundo em termos de poupança agregada.

```{r}
#| label: graficodadosempainel
#| warning: false
#| echo: false

ggplot(dados_filtrados,
                     aes(x = year,
                         y = NY.GDS.TOTL.CD / 1e9,
                         color = pais_destacado,
                         group = pais_destacado)) +
  geom_smooth(method = "loess", span = 0.5, se = FALSE, size = 1.5) +
  
  # Adicionar bolinhas nos picos
  geom_point(data = picos,
             aes(x = year, y = NY.GDS.TOTL.CD / 1e9, color = pais_destacado),
             size = 3, shape = 21, fill = "white", stroke = 1.2) +
  
  scale_x_continuous(
    breaks = seq(min(dados_filtrados$year, na.rm = TRUE),
                 max(dados_filtrados$year, na.rm = TRUE),
                 by = 10)
  ) +
  scale_y_continuous(
    breaks = breaks_y,
    labels = function(x) paste0("US$", format(x, big.mark = ".", decimal.mark = ","), " B")
  ) +
  
  labs(
    title = "Poupança Total Bruta dos Maiores Países ao Longo do Tempo",
    x = "Ano",
    y = "Poupança (Bilhões de US$)",
    color = "País"
  ) +
  
  theme_minimal(base_family = "Helvetica") +
  theme(
    plot.title = element_text(size = 11, face = "bold"),
    axis.title = element_text(size = 11),
    axis.text = element_text(size = 10),
    legend.title = element_text(size = 11),
    legend.text = element_text(size = 10),
    legend.position = "right"
  )
```

## GRÁFICO DE DADOS DE CORTE TRANSVERSAL

Esse código foi feito para criar um gráfico que mostre os países com as maiores poupanças brutas no ano de 2020, com base em dados do Banco Mundial. A primeira parte do código busca essas informações usando o pacote `WDI`, selecionando os 10 países com os maiores valores. Além disso, mesmo que o Brasil não esteja entre os 10 primeiros, ele é incluído no gráfico para fins de comparação.

Em seguida, o código organiza os dados para que fiquem fáceis de visualizar. Criando uma coluna com a posição de cada país no ranking e outra com o nome formatado, usa-se cores diferentes para destacar o Brasil — assim é fácil identificar o país no gráfico. A ordem dos países também é ajustada para que o maior valor fique no topo, o que deixa a leitura mais intuitiva.

Por fim, o gráfico é montado para ser visualmente claro: a legenda fica centralizada na parte de baixo, os números de poupança aparecem ao lado das barras e o eixo X é limpo para não poluir a imagem. Também foi adicionado um espaço extra no gráfico para que o valor da China — que é bem alto — não fique cortado. O título foi reduzido para não sobrepor elementos e o subtítulo explica que os valores estão em dólares correntes (USD), deixando o gráfico completo.

```{r}
#| label: graficocortetransversal
#| warning: false 
#| echo: false  

ggplot(poup_select, aes(x = NY.GDS.TOTL.CD, y = country_label, fill = cor)) +
  geom_bar(stat = "identity", show.legend = TRUE) +
  geom_text(aes(label = scales::label_dollar(scale = 1e-9, suffix = " bi")(NY.GDS.TOTL.CD)),
            hjust = -0.1, size = 3) +
  scale_fill_identity(name = NULL,
                      guide = "legend",
                      labels = c("#fbb1d3" = "Demais países", "#e63946" = "Brasil")) +
  labs(
    title = "Top Países com Maior Poupança Bruta em 2020",
    subtitle = "Valores em dólares correntes (USD)",
    x = NULL,
    y = NULL
  ) +
  coord_cartesian(xlim = c(0, max(poup_select$NY.GDS.TOTL.CD) * 1.2)) +  # Aumenta ainda mais o limite do eixo X
  theme_minimal(base_size = 12) +
  theme(
    axis.text.x = element_blank(),
    axis.ticks.x = element_blank(),
    panel.grid.major.x = element_blank(),
    plot.title = element_text(size = 14),           # Título menor
    legend.position = "bottom",                     # Legenda embaixo
    legend.justification = "center",                # Centralizada
    plot.margin = margin(10, 20, 10, 10)
  )

```

## GRÁFICO DE DADOS DE SÉRIE TEMPORAL

O gráfico mostra a evolução da poupança bruta no Brasil ao longo dos anos, medida em dólares correntes (USD). A poupança bruta representa a parte da renda nacional que não é consumida, e serve como base para investimentos futuros. Observa-se que o volume poupado pelo país apresenta oscilações significativas, refletindo momentos de crescimento e retração econômica.

Os pontos destacados em anos como 2008, 2014, 2020 e 2022 representam períodos críticos para a economia brasileira. Em 2008, por exemplo, a crise financeira global teve impacto sobre a poupança, enquanto em 2014, o Brasil enfrentava uma forte recessão interna. Já 2020 marca o início da pandemia de COVID-19, que afetou severamente a atividade econômica mundial, e 2022 registra um momento de recuperação parcial, com retomada de investimentos e exportações.

No geral, o gráfico revela a sensibilidade da poupança nacional aos ciclos econômicos e às crises, sendo um indicador relevante para entender o comportamento dos agentes econômicos em relação ao consumo e ao investimento. Uma trajetória de crescimento sustentável da poupança é essencial para garantir recursos internos que possam financiar o desenvolvimento do país sem depender excessivamente do capital externo.

```{r}
#| label: graficoserietemporal
#| warning: false  
#| echo: false    

ggplot(dadospoupbr, aes(x = year, y = poupanca)) +
  geom_line(color = "#f4a7b9", size = 1.3) +  # Rosa bebê mais forte
  geom_point(data = dadospoupbr %>% filter(year %in% anos_marcantes),
             aes(x = year, y = poupanca),
             color = "#1d3557", size = 3.5) +
  geom_text(data = dadospoupbr %>% filter(year %in% anos_marcantes),
            aes(label = year),
            vjust = -1, size = 3.5, color = "#1d3557") +
  scale_y_continuous(
    labels = scales::label_dollar(scale = 1e-9, suffix = " bi"),
    breaks = scales::breaks_extended(n = 8)
  ) +
  labs(
    title = "Evolução da Poupança Bruta no Brasil",
    subtitle = "Valores em dólares correntes (USD)",
    x = "Ano",
    y = "Poupança Bruta",
    caption = "Fonte: Banco Mundial – WDI"
  ) +
  theme_minimal(base_size = 13) +
  theme(
    plot.title = element_text(size = 15, face = "bold"),
    plot.subtitle = element_text(size = 12),
    axis.title = element_text(size = 12),
    legend.position = "bottom"
  )

```
